臺灣高等法院臺中分院刑事判決　
111年度上訴字第2052號
上  訴  人  
即  被  告  林吉穗



上列上訴人即被告因妨害自由案件，不服臺灣彰化地方法院111
年度訴字第473號，中華民國111年5月23日第一審判決（起訴案
號：臺灣彰化地方檢察署111年度偵字第1912、5865號），提起
上訴，本院判決如下：
    主    文
上訴駁回。
    理    由
壹、審判範圍：按上訴得對於判決之一部為之；上訴得明示僅就
    判決之刑、 沒收或保安處分一部為之，刑事訴訟法第348條
    第1項、第3項分別定有明文。上訴人即被告林吉穗於本院審
    理期日明示僅針對刑的部分上訴（見本院卷第88、89頁)，
    是本院以原判決所認定之事實及論罪為基礎，而僅就所處之
    刑部分進行審理，其餘未表明上訴部分，不在上訴範圍。
貳、本院據以審查量刑妥適與否之原審所認定之事實及罪名：
一、事實：DANG NGOC TAM（越南籍，下稱其中文姓名鄧玉心）
    因不滿DANG VAN TUYEN（越南籍，下稱其中文姓名鄧文宣）
    一再向其催討新臺幣10萬元之債務，竟與VU VAN HUY（越南
    籍，下稱其中文姓名武文輝）、林吉穗及真實姓名年籍均不
    詳綽號「順兄」之成年男子共同基於非法剝奪他人行動自由
    之犯意聯絡，於民國（下同）111年1月24日17時10分許，共
    乘車牌號碼0000-00號自用小客車至鄧文宣位於彰化縣○○鄉○
    ○村○○路00巷000號租屋處，由武文輝、林吉穗及「順兄」進
    入該租屋處，冒稱係移民署人員，為調查賭博案件而要將鄧
    文宣帶走，隨即由林吉穗及「順兄」以手銬將鄧文宣之雙手
    反銬於背後，並將之強押上車及戴上眼罩，再由林吉穗駕車
    ，鄧玉心乘坐副駕駛座，鄧文宣坐在後座中央，林吉穗及「
    順兄」則分坐其兩側予以壓制（林吉穗於本院稱：我認罪。
    但車上人相關位置我要更正：我坐被害人左邊，另一邊坐一
    個越南籍的人，我不認識。「順兄」坐副駕駛座，開車的人
    是一個越南籍人，我不知道是武文輝或鄧玉心，見本院卷第
    93頁），而將鄧文宣強行載往臺中市○○區○○路00巷00號樓房
    處，繼而由武文輝、鄧玉心在該處共同監看鄧文宣，以此方
    式共同接續限制鄧文宣之行動自由，林吉穗及「順兄」則駕
    車離去。嗣經警接獲鄧文宣之女友HA THI HOAI LINH（越南
    籍，中文名何氏淮玲）報案，調閱路口監視器影像畫面，查
    知上開犯案車輛停放在彰化縣員林市三條街200巷內，經埋
    伏而於111年1月25日12時許，查獲正欲駕車離開之林吉穗後
    ，循線於同日14時58分許，在臺中市○○區○○路00巷00號，發
    現遭拘禁之鄧文宣，並當場查獲鄧玉心與武文輝（鄧玉心業
    經原審判處有期徒刑9月）。
二、罪名：上訴人即被告林吉穗（下稱被告）所為係犯刑法第30
    2條第1項剝奪他人行動自由罪。被告與綽號「順兄」及同案
    被告鄧玉心、武文輝間，具有犯意聯絡及行為分擔，為共同
    正犯。
參、上訴駁回之理由：
一、被告上訴意旨略以：原審量刑太重，被告坦承犯行，犯後態
    度良好，先前未有其他犯罪，希望能夠判可以易科罰金或緩
    刑的機會等語。
二、惟按刑罰之量定，係屬事實審法院得依職權自由裁量之事項
    ，量刑判斷當否之準據，應就全部判決整體觀察為綜合考量
    ，倘已以行為人之責任為基礎，並斟酌刑法第57條各款所列
    情狀，在法定刑度內，酌量科刑，無偏執一端，致明顯失出
    失入情形，即不得任意指摘為違法。原審就被告上開犯行，
    論以共同以非法方法，剝奪人之行動自由，處有期徒刑7月
    。原判決已以被告之責任為基礎，說明其審酌刑法第57條所
    列各款情形為前述宣告刑之理由。而原審法院以同案被告鄧
    玉心因與被害人鄧文宣間之債務糾紛，不思循合法途徑處理
    ，竟糾眾以強暴之非法方式，剝奪被害人之行動自由，對被
    害人之人身自由侵害甚鉅，另考量被告林吉穗係受綽號「順
    兄」男子邀請參與上開犯行，犯罪後坦承犯行，態度尚屬良
    好，及其品行、生活狀況、智識程度等一切情狀，量處如前
    述之刑。參之同案被告鄧玉心居主導地位，業經原審判處有
    期徒刑9月（見原審影卷第147至150頁），被告之刑度與之
    比較，減少2月。原判決關於被告之量刑，已綜合審酌刑法
    第57條科刑等一切情狀，在罪責原則下適正行使其量刑之裁
    量權，已兼顧被告相關有利與不利之科刑資料，客觀上並未
    逾越法定刑度，且與罪刑相當原則無悖，難認有濫用其裁量
    權限之違法情形。又刑罰之主要目的乃在於公正地報應行為
    人之罪責，並以刑罰之公正報應，威嚇社會大眾而生嚇阻犯
    罪之一般預防功能，且善用執行刑罰之機會，從事受刑人之
    矯治工作，而收教化之個別預防功能，因而刑罰應該是符合
    相當原則之公正刑罰，不可過分強調威嚇社會大眾之一般預
    防功能，或是過分強調教化犯罪人之個別預防功能，而輕易
    破壞刑罰公正報應之本質。被告固然未曾因故意犯罪受有期
    徒刑以上刑之宣告，有卷附臺灣高等法院被告前案紀錄表可
    憑，犯後亦已坦認犯行，然被告迄未能與告訴人達成和解，
    並無彌補被害人所受損害之具體表現，且被告共同以強暴之
    非法方式，剝奪被害人之行動自由，對被害人之人身自由侵
    害甚鉅，本案刑之宣告亦難認有暫不執行為適當之情形，原
    審判決未予緩刑之諭知，本難謂於法有違。被告上訴意旨猶
    指摘原審量刑太重，其上訴為無理由，應予以駁回。
據上論斷，應依刑事訴訟法第368條，判決如主文。　　　
本案經檢察官何蕙君提公訴，檢察官陳燕瑩到庭執行職務。
中    華    民    國    111    年    11   月    17    日
           刑事第六庭    審判長法　官  吳  進  發 
　　　　　　　　　　　　　　   法　官  尚  安  雅
　　 　　　　　　　　　　      法　官  許  冰  芬                         
以上正本證明與原本無異。     
如不服本判決應於收受送達後20日內向本院提出上訴書狀，其未
敍述上訴理由者，並得於提起上訴後20日內向本院補提理由書(
均須按他造當事人之人數附繕本)「切勿逕送上級法院」。因疫
情而遲誤不變期間，得向法院聲請回復原狀。

                              書記官  陳  怡  芳
　　　　　　　　　　　　　　　
中　　華　　民　　國　　111 　年　　11　　月　　17　　日